【裁判字號】    99,交聲,20
【裁判日期】    990121
【裁判案由】    違反道路交通管理處罰條例聲明異議
【裁判全文】
臺灣花蓮地方法院交通事件裁定          99年度交聲字第20號
原處分機關  交通部公路總局臺北區監理所花蓮監理站
異  議  人  甲○○
上列異議人因違反道路交通管理處罰條例案件，對於交通部公路
總局臺北區監理所花蓮監理站於民國99年1月4日花監違字第裁44
─P00000000號裁決書所為處分，聲明異議，本院裁定如下：
    主  文
原處分關於吊扣駕駛執照十二個月部分撤銷。
上開撤銷部分甲○○吊扣普通小型車駕駛執照十二個月。
    理  由
一、異議意旨略以：異議人即受處分人甲○○於民國99年1月3日
    晚上7時7分許，酒後駕駛車號E3─8688號自小客車，行經花
    蓮縣花蓮市○○路與國聯一路交岔路口時，為警攔檢，經警
    施以酒精濃度測試，發現呼氣酒精濃度達 0.35MG/DL，遂予
    以製單舉發，嗣原處分機關乃依道路交通管理處罰條例第35
    條第1項第1款，裁處異議人吊扣駕駛執照12個月，惟異議人
    為職業聯結車駕駛，倘吊扣職業聯結車駕駛執照，將影響異
    議人工作，爰依法聲明異議，請求撤銷關於吊扣職業聯結車
    駕駛執照12個月之處分，准予依法吊扣普通小型車駕駛執照
    等語。
二、按汽車駕駛人飲用酒類後其吐氣所含酒精濃度超過每公升0.
    25毫克者，不得駕車；汽車駕駛人，駕駛汽車經測試檢定有
    酒精濃度超過規定標準者，處新臺幣（下同）15,000元以上
    60,000元以下罰鍰，並當場移置保管其車輛及吊扣其駕駛執
    照1年，道路交通安全規則第 114條第2款及道路交通管理處
    罰條例第35條第1項第1款分別定有明文。
三、經查：
（一）本件異議人於上開時間、地點，酒後駕駛車號E3─8688號
      號自小客車，行經花蓮縣花蓮市○○路與國聯一路交岔路
      口時，為警攔檢，經警施以酒精濃度測試，發現呼氣酒精
      濃度達 0.35MG/DL，遂予製單舉發，嗣經原處分機關以異
      議人違規事實明確，依道路交通管理處罰條例第 35條第1
      項第1款規定，於99年1月4日花監違字第裁44─P00000000
      號裁決書裁處異議人吊扣駕駛執照12個月等事實，為異議
      人所坦承，並有花蓮縣警察局花警交字第 P00000000號舉
      發違反道路交通管理事件通知單、原處分機關上開裁決書
      各 1份附卷可稽，又本件原處分機關認應吊扣異議人酒駕
      時所依憑之駕駛執照即職業聯結車駕駛執照，有該機關99
      年1月14日北監花四字第0990000358號移送書1份在卷足參
      。是異議人酒後駕駛自用小客車之違規事實及監理機關處
      以吊扣異議人職業聯結車駕駛執照之事實均已明確，堪以
      認定。
（二）按94年12月14日修正、95年3月1日施行前之道路交通管理
      處罰條例第68條固規定「汽車駕駛人，因違反本條例及道
      路交通安全規則之規定，受吊扣或吊銷駕駛執照處分時，
      吊扣或吊銷其持有各級車類之駕駛執照」，惟修正後業已
      刪除「吊扣」之規定，改為「汽車駕駛人，因違反本條例
      及道路交通安全規則之規定，受吊銷駕駛執照處分時，吊
      銷其持有各級車類之駕駛執照」，其修正理由乃係舊法將
      違法或違規駕駛人所持有各級車類之駕駛執照一併吊扣，
      失之過苛，影響人民工作及生活甚鉅，故依修正後之該條
      規定，受吊扣駕駛執照處分時，僅能吊扣違規當時所駕車
      類之駕駛執照，不再吊扣其持有各級車類之駕駛執照，僅
      於受吊銷駕駛執照處分時，始吊銷其持有各級車類之駕駛
      執照。
（三）又依道路交通安全規則第61條第1項第1款規定，汽車駕駛
      人取得高一級車類之駕駛資格者，應換發駕駛執照，並准
      其駕駛較低級車類之車輛，已領有聯結車駕駛執照者，得
      駕駛大客車、大貨車、代用大客車、大客貨兩用車、曳引
      車、小型車、輕型機器腳踏車。本件異議人領有較高級之
      聯結車駕駛執照，有公路監理電子閘門資料 1份附卷可佐
      ，本件異議人雖無較低級車類之普通小型車駕駛執照可供
      吊扣，然行政行為採取方法所造成之損害，不得與所欲達
      成目的之利益顯失均衡，則在本件異議人無普通小型車駕
      駛執照可供吊扣之情形下，吊扣其聯結車駕駛執照，雖可
      達成禁止異議人繼續酒後駕駛之行政目的，然亦同時造成
      剝奪異議人駕駛其他各類車輛之結果，所造成之損害與所
      欲達成目的之利益，顯然失衡，復與前揭道路交通管理處
      罰條例第68條之修正意旨不符，有違法律保留原則。
（四）至上開道路交通安全規則對於汽車駕駛執照之管理，採取
      1人1照原則，固導致越級駕駛人違規酒駕時，受有無須吊
      扣駕駛執照之利益，然此關於駕駛執照管理所衍生之執行
      困難或法規漏洞，宜由修法解決，尚不得擴張解釋，於駕
      駛人無較低級駕駛執照可供吊扣時，即率爾代以吊扣其所
      領有之較高級駕駛執照。
（五）綜上，原處分機關未審酌新修正法律之規定，逕對異議人
      裁處吊扣職業聯結車駕駛執照12個月之處分，於法不合，
      異議人此部分異議為有理由，應由本院將此部分之處分撤
      銷，又汽車駕駛人飲用酒類，駕駛汽車經測試檢定酒精濃
      度超過規定標準應吊扣其駕駛執照1年，既為上開道路交
      通管理處罰條例第35條第1項第1款所明定，亦不得因同條
      例第68條已有修正，難以執行，而不依同條例第 35條第1
      項第1款為吊扣駕駛執照之處罰，至於監理機關於 1人1照
      之情形下，應如何在受處分人僅有 1張較高級駕駛執照之
      情形下執行吊扣較低級之駕駛執照，可參考行政上切結、
      電腦控管或收回駕駛執照註記等方式處理，在修法前不得
      僅因執行困難，即將此不利益歸諸受處分人承擔或逕為不
      罰之處分。原處分機關所為吊扣受處分人職業聯結車駕駛
      執照之處分，難謂適當，改諭知此部分為吊扣受處分人普
      通小型車駕駛執照12個月。
四、據上論斷，依道路交通案件處理辦法第20條，裁定如主文。
中    華    民    國    99    年    1     月    21    日
                  交通法庭      法  官  湯國杰
上列正本證明與原本無異。
如對本裁定不服，應於送達後 5日內，向本院提出抗告狀（應抄
附繕本）。
中    華    民    國    99    年    1     月    26    日
                                書記官

司法院資訊處製作；財團法人民間司法改革基金會備份。
